臺灣高等法院臺南分院刑事裁定　　　　　　　 九十三年度聲再字第一六一號　 Ｃ
　　　再審聲請人
　　　即受判決人　甲　○　○
右列聲請人因恐嚇取財案件，對於本院九十二年度上訴字第八八二號中華民國九十三
年九月二十九日確定判決（臺灣臺南地方法院九十一年度重訴字第二０號、臺灣臺南
地方法院檢察署九十年度偵字第一四七二五號）聲請再審，本院裁定如左：
      主      文
再審之聲請駁回。
      理      由
一、聲請意旨略以：原確定判決以恐嚇取財罪，判處聲請人有期徒刑一年四月確定在
    案，惟本案有下列之再審事由：
  (一)按因發現確實之新證據，足認受有罪判決之人應受無罪、免訴、免刑或輕於原判
    決所認罪名之判決者，得聲請再審，刑事訴訟法第四百二十條第一項第一款定有
    明文。原確定判決認聲請人有恐嚇取財得利之意思，無非以秘密證人劉闊及林忠
    之證述為論據，然查本案據證人即法肯撞球店負責人王克勇及經理黃耀陽於原審
    中，經辯護人詰問後陳稱未見聞各該被告對其等恐嚇脅迫之行為等語，何以原審
    竟為相反之心證，認事用法已違誤。而上開二位秘密證人確轉為污點證人為求自
    身脫罪，難保未遭利誘、強暴、脅迫或其他不正方法，聲請人於各庭訊提出當庭
    對質及再開辯論之聲請均未受採納？上開證據應不能為聲請人犯罪事實之積極證
    據，而為論罪科刑之基礎，且實施刑事訴訟法程序之公務員對於被告有利及不利
    之情形均應一律注意，犯罪事實應依證據認定，不能以被告之反證不成立持為犯
    罪之認定論據。
  (二)刑事訴訟法第四百二十一條規定：「不得上訴於第三審法院之案件，除第四百二
    十條規定外，其經第二審確定之有罪判決，如就足生影響判決之重要證據未審酌
    者，亦得為受判決人之利益，聲請再審。」，第一、二審判決單憑其個人推測或
    擬制方法以為裁判基礎，對證人王克勇及黃耀陽二人之證詞未加採信，原審判決
    當然違背法令因未依刑事訴訟法應於審判期日調查證據而未予調查，污點證人所
    供之情節與實不符，顯有重大瑕疵，應不得採為不利於被告之證據。
二、按有罪之判決確定後，為受判決人利益聲請再審，必其聲請之理由合於刑事訴訟
    法第四百二十條第一項各款所列情形之一或有第四百二十一條所定就足以影響於
    判決之重要證據漏未審酌者，始得准許之。又按刑事訴訟法第四百二十條第一第
    六款所謂發見確實之新證據，係指當時已經存在，而發見在後或審判時未經注意
    之證據，且須就新證據之本身形式上觀察，毋須經調查程序，顯然可認為確實足
    以動搖原確定判決而言（最高法院三十五年特抗字第二一號及四十年台抗字第二
    號判例分別參照）。再按刑事訴訟法第四百二十一條所稱重要證據漏未審酌者，
    乃指該證據足以影響原確定判決事實之認定，並已在第二審法院判決前提出，而
    被捨棄不予採用，並未敘明其捨棄之理由者而言，且該證據必須可認為足以動搖
    原判決事實之認定者始足當之，苟該證據業已提出經原確定判決予以指駁，並敘
    明捨棄不採之理由，或縱未提出斟酌，惟如經斟酌亦不足以動搖原判決者，或判
    決確定後始發現之證據，判決當時無從審酌者，即非該條所謂重要證據漏未審酌
    ，亦不足以構成聲請再審之事由（最高法院二十八年度抗字第八號判例參照）。
    。而事實之認定，證據之取捨及證據證明力之判斷，乃事實審法院之職權，茍無
    違反經驗法則及論理法則，自難指為違法。
三、聲請人提起本件再審聲請，乃依(一)刑事訴訟法第四百二十條第一項第六款之發現
    確實之新證據，足認受有罪判決之人應受無罪、免訴、免刑或輕於原判決所認罪
    名之判決，及(二)刑事訴訟法第四百二十一條，就足生影響判決之重要證據未審酌
    等事由，是本院應審酌者為聲請本件再審之理由是否合於前揭刑事訴訟法第四百
    二十條第一項第六款所列情形及第四百二十一條所定就足以影響於判決之重要證
    據漏未審酌之事由，經查：
  (一)聲請人所提出之本案證人即法肯撞球店負責人王克勇及經理黃耀陽於原審中，經
    辯護人詰問後陳稱「未見聞各該被告對其等恐嚇脅迫之行為」之有利於聲請人之
    證據，未經法院採信乙節，經核該項證據（即上開證人王克勇及黃耀陽之證言）
    於偵審中即已經存在，並經法院調查及進行當事人詰問程序，乃為法院及當事人
    所知悉，而非屬發見在後或審判時未經注意之證據，是與刑事訴訟法第四百二十
    條第一項第六款所稱發現確實之【新證據】有間，則聲請人據以作為再審事由，
    於法自有未合，顯不可採。
  (二)又查，證人王克勇及黃耀陽二人，雖於原審調查中接受上述被告及其等之選任辯
    護人詰問中陳稱未曾親自見聞各該被告對其等為恐嚇脅迫之行為等語，然經原確
    定判決審認結果以：證人即「法肯撞球店」負責人王克勇及經理黃耀陽二人，係
    於案外人李厚德率領四、五十名飆車族前往「法肯撞球店」成功店滋擾時，確實
    感受現在及將來不法害惡，聲請人即被告甲○○與其他共同被告等人的確未公然
    加入李厚德之恐嚇行為。然依上述證據顯示，李厚德率眾到場滋擾，實係聲請人
    與共同被告王伯群、蔡佐賓、黃仁傑、吳金宗等人事前謀議之結果，聲請人實係
    提供眾多施暴共犯之召集者，共同告黃仁傑、吳金宗復依謀議而先後到場巧扮協
    調者之角色，最後同案被告王伯群、蔡佐賓、黃仁傑等人藉李厚德前揭行為所造
    成之優勢再利用不知情之共同被告楊昆財名義簽約而多次為其等收取不法所得。
    聲請人雖未實際扮演實施不法害惡通知之角色，但均與李厚德勾串共謀分工而完
    成全部恐嚇取財行為，其等行為於法律之評價上，仍屬共同正犯而應共負其責等
    語。此部份並於九十二年度上訴字第八八二號判決正本理由欄乙、【法肯案部分
    】壹、有罪部分三、中加以說明（見判決書第三十五、三十六頁），是以，顯見
    本院就此部份之證據雖未經採證，已經敘明其捨棄不採之理由，並非如聲請人所
    指陳原確定判決就上開證詞未予以審酌及敘明不採之理由，聲請人執此為再審事
    由，與刑事訴訟法第四百二十一條之規定亦有未合，即非可取。
  (三)再查，原確定判決於認定聲請人即被告甲○○犯罪事實所憑之證據及理由以：
    祕密證人林忠於偵查中，已明白證述：被告甲○○係獻策並調集飆車族以供李
      厚德率領帶往「法肯撞球店」成功店為不法滋擾行為，而對該店負責人及經理
      施壓迫使其等要求協調之人，並因之令共同被告王伯群先以新台幣（下同）六
      萬元面額支票酬謝遭拒後，再行給付約十五至二十萬元之現金等語（詳見前述
      被告王伯群項下所載祕密證人林忠偵查筆錄）；其於原審調查中再次確認被告
      甲○○有參與李厚德率眾前往「法肯撞球店」前，王伯群、吳金宗、黃仁傑、
      李厚德等人之討論計劃，並調集飆車族以供李厚德帶往滋事，且因之收受被告
      王伯群交付之酬謝現金等情（見原審筆錄卷四第一三八、一三九頁）。
    祕密證人劉闊於偵查中亦證稱被告甲○○即係調集飆車族以供李厚德率往「法
      肯撞球店」成功店之人，並因而獲取部分不法所得等語（見偵三十四卷第二十
      、三十一至三十四頁）；該證人於原審調查中亦證述：被告甲○○係應被告吳
      金宗要求而調集飆車族約四、五十人等語（見原審筆錄卷四第一六七頁）。
    上述二位祕密證人之證詞，就被告甲○○參與「法肯撞球店」恐嚇取財乙節互
      核悉相符合，被告甲○○雖供承曾受被告吳金宗之邀代為調集年輕人前往茶葉
      帝國，但隨即召回而未與之前往「法肯撞球店」云云，即難信實，其參與謀議
      並代為調集下手實施恐嚇取財犯行之眾多飆車族共犯之事證亦臻明確。
    末查本件被告甲○○部分已有上述祕密證人互核一致之供述足供佐證，而被告
      吳金宗亦係本件犯罪之參與者，其囿於與其他共犯之情誼或壓力，而為對其他
      共犯有利之供述，乃可預期之事，斷難因甲犯罪嫌疑人辯稱未與乙犯罪嫌疑人
      共同犯罪，即得遽斷甲、乙均未犯罪。故辯護人前揭意見，同難採為對被告甲
      ○○有利之認定，併予敘明。
    至被告甲○○指稱：祕密證人劉闊、林忠所供之情節出入甚大、相互不一，與
      事實不符，此乃遭強暴、脅迫、利誘、詐欺、違法羈押或其他不正之方法所為
      不利於被告甲○○之陳述，顯有重大瑕疵，實不得採為不利於被告甲○○之證
      詞，為此請求與該等祕密證人當庭對質云云。經查，綜觀全案資料並無積極證
      據證明該等祕密證人之證述係受不正方法訊問所為之證言，復查祕密證人林忠
      、劉闊於原審審理時亦曾當庭受被告甲○○或其辯護人之詰問（見原審筆錄卷
      四第一四０、一四七、一四八、一六四至一六七頁），故被告甲○○所辯洵屬
      空言指摘，不足採信。其對同一證據再行聲請調查，核無必要，併予敘明。
  (四)本院審酌前揭祕密證人林忠、劉闊於原審審理時業曾當庭受被告甲○○或其辯護
    人之詰問（見原審筆錄卷四第一四０、一四七、一四八、一六四至一六七頁），
    則上開證詞，經法院踐行法定調查證據程序依法詰問所得之證據，自具證據能力
    ，得採為證據，且綜觀全案資料並無積極證據證明該等祕密證人之證述係受不正
    方法訊問所為之證言，是聲請人指稱：祕密證人劉闊、林忠所供之情節出入甚大
    ，與事實不符，此乃遭強暴、脅迫、利誘、詐欺、違法羈押或其他不正之方法所
    為不利於被告甲○○之陳述，顯有重大瑕疵，實不得採為不利於被告甲○○之證
    據云云，顯屬無據，並非可採。
  (五)再者，原確定判決除審酌上開秘密證人林忠、劉闊之證詞外，並審酌相關被害人
    、共犯自白及其他情況證據，並非僅以秘密證人之證述作為認定犯罪事實之依據
    ，並於判決理由中臚列其認定犯罪事實所憑之證據及得心證之過程（見九十二年
    度上訴字第八八二號判決書第三十三至三十五頁關於(4)被告甲○○部分），況且
    ，聲請人聲請意旨所述事項，實係以其與事實審法院認定犯罪事實有所不同而執
    以為聲請再審之理由，然事實審法院依證據認定犯罪事實，在不違背經驗法則及
    論理法則下自得本於確信自由判斷，其判斷亦非無證據能力，本院既係依法本於
    職權認定犯罪事實，自不得任由受判決人以事實認定應有不同之爭執，為聲請再
    審之理由。
  (六)至聲請人復以在原審及本院審理時屢次請求傳訊祕密證人劉闊、林忠與其對質，
    以資證明法肯撞球店成功店砸店之事與其有無關係、飆車族由其帶領之到場人數
    、給飆車族每個人五百元之金錢來源等情，竟均未予採納云云。經查前揭證人均
    已於偵審中陳述明確，別無訊問之必要，祕密證人劉闊於偵查中之證言確經具結
    （見偵九卷第五三頁），且祕密證人林忠、劉闊於原審審理時業曾當庭受被告甲
    ○○或其辯護人之詰問（見原審筆錄卷四第一四０、一四七、一四八、一六四至
    一六七頁），是以其等證詞之證據能力並無疑義而得採為本案裁判之依據。況依
    刑事訴訟法第一百六十三條之二：「當事人、代理人、辯護人或輔佐人聲請調查
    之證據，法院認為不必要者，得以裁定駁回之。下列情形，應認為不必要：一、
    不能調查者。二、與待證事實無重要關係者。三、待證事實已臻明瞭無再調查之
    必要者。四、同一證據再行聲請者。」。準此，本件證人林忠、劉闊等人既已於
    偵審中均已證述明確，自足堪認定聲請人之犯行，聲請人就同一證據再行聲請調
    查，因而本院駁回聲請人就此部份再次聲請傳訊，並於理由中敘明不予傳訊之理
    由（見前揭判決書第三十五頁），亦屬合法，自難認有足以影響於判決之重要
    證據漏未審酌之違誤。
四、綜上所述，聲請人所提各再審事由，或不屬發見在後或審判時未經注意之證據，
    自非刑事訴訟法第四百二十條第一項第六款所稱發現確實之【新證據】，或聲請
    人據以作為再審事由，業經原確定判決審酌並於判決書敘明其理由，或縱未經原
    審審酌，然如經審酌亦不足以動搖原確定判決所認定之事實，核均與刑事訴訟法
    第四百二十條第一項第六款及第四百二十一條所列之再審事由不符，聲請人徒就
    原審未採信有利於其之證據，加以指摘原判決為不當，揆諸前揭說明，本件再審
    之聲請為無理由，應予駁回。
五、據上論斷，應依刑事訴訟法第四百三十四條第一項，裁定如主文。
中    華    民    國      九十三      年      十一      月      十二    日
                                  臺灣高等法院臺南分院刑事第四庭
                                      審判長法官  鄭    文    肅
                            法官  高    明    發
                                            法官  蔡    美    美
右正本證明與原本無異。
不得抗告。
                                      法院書記官  蔡    振    豐
中    華    民    國      九十三      年      十一      月      十二    日
